【裁判字號】    94,訴,3240
【裁判日期】    950421
【裁判案由】    確認合夥股份等
【裁判全文】
臺灣臺北地方法院民事判決              94年度訴字第3240號
原      告  壬○○
訴訟代理人  陳清進律師
複代理人    葉韋良律師
被      告  癸○○
                        樓
                        樓
            丁○○
            張峰杰
            乙○○
            己○○
            丙○○
            甲○○
兼上七人共同
訴訟代理人  庚○○
被      告  戊○○
                        之2號.
兼上一人
訴訟代理人  辛○○
                        號3樓.
上列當事人間請求確認合夥股份等事件，本院於民國九十四年三
月十六日言詞辯論終結，判決如下：
    主  文
確認原告與被告癸○○、丁○○、張峰杰、乙○○、己○○、丙○○、甲○○、庚○○間合夥經營之合夥團體「蘇州向和自動控
制設備有限公司」，原告所有之合夥股份除兩造無爭議之肆佰股
（出資額新台幣肆佰萬元）外，另有貳佰貳拾股（出資額新台幣
貳佰貳拾萬元）存在。
原告與被告癸○○、丁○○、張峰杰、乙○○、己○○、丙○○
、甲○○、庚○○間合夥經營之合夥團體「蘇州向和自動控制設
備有限公司」應給付原告新台幣玖拾陸萬元，及自九十四年七月
十五日起至清償日止，按年息百分之五計算之利息。
原告其餘之訴駁回。
訴訟費用由被告癸○○、丁○○、張峰杰、乙○○、己○○、丙○○、甲○○、庚○○連帶負擔十分之九，餘由原告負擔。
本判決於原告以新台幣參拾貳萬元為被告癸○○、丁○○、張峰
杰、乙○○、己○○、丙○○、甲○○、庚○○供擔保後，得假
執行。但被告癸○○、丁○○、張峰杰、乙○○、己○○、丙○○、甲○○、庚○○如以新台幣玖拾陸萬元為原告供擔保後，得
免為假執行。
原告其餘假執行之聲請駁回。
    事實及理由
甲、程序方面
    原告原起訴主張：「一、確認原告對兩造合夥經營之『蘇州
    向和自動控制設備有限公司』之合夥股份，除兩造無爭議之
    400股（出資額新台幣400萬元）外，另有220股（出資額新
    台幣220萬元存在）。二、兩造合夥經營之『蘇州向和自動
    控制設備有限公司』，應給付原告新台幣96萬元，暨自起訴
    狀繕本送達翌日起至清償日止，按年息百分之五計算之利息
    。三、第二項聲明願供擔保請准宣告假執行。」，嗣於95年
    3月8日更正訴之聲明為：「一、確認原告壬○○與被告癸○○、丁○○、張峰杰、乙○○、己○○、丙○○、甲○○、
    庚○○、戊○○、辛○○間合夥經營之合夥團體『蘇州向和
    自動控制設備有限公司』之合夥股份，除兩造無爭議之400
    股（出資額新台幣400萬元）外，另有220股（出資額新台幣
    220萬元存在）。二、合夥團體即『蘇州向和自動控制設備
    有限公司』應給付原告新台幣96萬元，暨自原起訴狀繕本送
    達翌日起至清償日止，按年息百分之五計算之利息。三、第
    二項聲明願供擔保請准宣告假執行。」，核屬訴之聲明之更
    正，應予准許，附此敘明。
乙、實體方面
一、原告起訴主張：兩造為合夥而於民國（下同）91年12月1日
    簽訂「蘇州向和自動控制設備有限公司合夥契約書」（下稱
    系爭合夥契約書），約定共同出資新台幣（下同）34,650,0
    00元，分為3,465股，每股1萬元元，其中原告出資620萬元
    ，享有620股之合夥股份，依本件合夥契約書第31條規定：
    「專業經理人執行合夥事務，報酬由合夥人會議核定之，但
    為合夥所代支出之費用或執行事務致受損害之賠償均得向合
    夥請求償還」，查原告經全體合夥人選認為專業經理人，並
    按月由合夥支付原告薪資人民幣4,000元及新台幣8萬元，惟
    自92年2月份起至93年1月份止共計12個月，每月薪資中關於
    新台幣8萬元元部分迄尚未給付，共積欠原告新台幣96萬元
    ；又被告等人於93年12月6日，以原告向蘇州向和自動控制
    設備有限公司成立到93年10月18日止，「因個人因素造成帳
    面不清」之不實理由，以合夥人會議決議原告個人對本件合
    夥之股份應扣減220股，只承認原告享有400股股份，且決議
    積欠原告之薪資96萬元不予支付，雖經原告當場表示反對，
    但被告仍作成上開決議，爰依據兩造間之合夥契約提起本訴
    ，並聲明如上開更正後聲明所述。
二、被告方面
（一）被告癸○○、丁○○、張峰杰、乙○○、己○○、丙○○
      、甲○○、庚○○則以：蘇州向和自動控制設備有限公司
      （下稱蘇州向和公司）係於90年12月5日由境外控股公司
      新蓮集團有限公司轉投資設立，被告係於91年間才陸續投
      資蘇州向和公司，是以蘇州向和公司既然係在大陸合法成
      立之公司組織，有獨立的法人格，則原告請求薪資部分應
      向有獨立法人人格之大陸蘇州向和公司請求；又合夥事業
      既已依法登記為法人，各股東按出資額登記股權，是以原
      告應請求大陸蘇州向和公司登記其出資額等語置辯。
（二）被告戊○○、辛○○則以：被告二人已於93年12月7日依
      民法第683條規定將合夥股份轉讓予另一合夥人庚○○，
      因此原告對其起訴請求確認合夥股份存在，顯屬無據。又
      被告將合夥股份轉讓給另一合夥人之事亦為原告所知悉，
      是以合夥事業與原告間薪資爭議與被告二人無涉等語置辯
      。
（三）並均聲明：(一)原告之訴及假執行聲請均駁回；(二)如受
      不利判決，願供擔保請准宣告免為假執行。
三、經查，兩造於91年間簽訂系爭合夥契約書，約定出資共同經
    營事業，合夥名稱定為「蘇州向和自動控制設備有限公司」
    ，原告並經選認為專業經理人，約定每月支付原告薪資人民
    幣4,000元及新台幣8萬元，嗣於93年12月26日被告以原告因
    個人因素造成帳面不清為由，決議原告個人對本件合夥之股
    份應扣減220股，只承認原告享有400股股份，且決議積欠原
    告之薪資96萬元不予支付等情，有合夥契約書、93年12月26
    日會議記錄等件為證，且為兩造所不爭執，堪信此部分事實
    為真。
四、得心證之理由：
（一）兩造有合夥關係存在：
    (1)查兩造於91年間訂定合夥契約書，約定相互出資共同經營
      通信器材、板金工業、生產廠事業，合夥資本為34,650,
      000元，分為3,465股，每股1萬元，其中原告出資620萬元
      認620股，被告癸○○出資500萬元認500股、丁○○出資
      210萬元認210股、張峰杰出資200萬元認200股、乙○○出
      資210萬元認210股、己○○出資180萬元認180股、丙○○
      出資100萬元認100股、甲○○出資100萬元認100股、庚○○出資825萬元認825股、戊○○出資315萬元認315股、辛○○出資205萬元認205股，並將合夥名稱定為「蘇州向和
      自動控制設備有限公司」，其中合夥契約第7、8、9條約
      定合夥財產為公同共有，第11條約定違反上開規定之處分
      ，第12條約定合夥股份之轉讓，第13條約定合夥業務年度
      ，第14條約定合夥結算報告，第15、16條約定合夥損益分
      配成數及結算時間，第17條約定合夥會議召開時間、地點
      及方式，第18條約定合夥事務執行方式，第19條約定合夥
      通常事務之執行方式，第20、21條約定合夥印章、存摺之
      保管、第22、23條約定各合夥人對合夥事務之執行權及執
      行方式、第24、25條約定合夥事務執行人行使執行權之方
      式、違反時之處分、第26條約定合夥人之事務檢查權、第
      27條約定合夥執行人之責任、第28、29條約定合夥執行人
      之義務、第30條約定合夥之清算、第31條約定合夥執行人
      報酬、第32條約定合夥代表人之選任及支薪方式、第33
      、34、35條約定退夥之方式及股份返還與損益分配、第36
      條約定第三人入夥之方式、第37條約定合夥解散後之清算
      程序、第38、40條約定合夥契約之變更方式、第39條約定
      合夥基金之提撥等情，有合夥契約書附卷可參，核與民法
      第667條至第699條所為之合夥規定相符，被告庚○○亦陳
      稱：當初是基於投資的心態，原告邀其等合夥，其等就基
      於合夥的意思與原告訂定合夥契約，成立合夥在大陸設立
      蘇州向和公司等語（見本院95年3月2日言詞辯論筆錄），
      足見兩造之真意亦在經營合夥事業無誤。
    (2)被告雖辯稱兩造合夥設立具有法人格之公司、故原告應向
      公司請求而不得向合夥請求云云，然合夥經營共同事業非
      不得設立具有法人格之公司組織，僅係在行使權利義務時
      ，合夥團體「蘇州向和公司」與具法人格之「大陸蘇州向
      和公司」人格各自獨立，若欲行使具法人格之「大陸蘇州
      向和公司」股東權益，需依股東名簿登記之股份行使，若
      欲行使合夥團體「蘇州向和公司」之權利，則依合夥契約
      之規定行使，兩造既有合夥之真意、系爭合夥契約所約定
      之內容亦均與合夥規定之法律行為相符，應認兩造合夥關
      係成立；且兩造成立合夥後，大陸蘇州向和公司之會議均
      係由本件兩造所出席，別無其他公司股東參與（見原證二
      、被證二），足見系爭合夥團體「蘇州向和公司」之合夥
      人即為大陸蘇州向和公司之實質股東，被告庚○○亦稱：
      大陸蘇州向和公司在大陸是登記為原告獨資，其等加入合
      夥後要求原告登記其等為股東，但原告均未辦理登記，惟
      目前合夥人決議選任其擔任蘇州向和公司之專業經理人等
      語（見95年3月2日言詞辯論筆錄），被告庚○○名義上雖
      無大陸蘇州向和公司股東之身分，然仍經會議決議擔任蘇
      州向和公司之專業經理人（見被證二），顯見被告係行使
      其合夥人之權利始得為之，此益證兩造間合夥關係存在，
      自不得因本件合夥團體名稱已在大陸登記為具有法人格之
      公司、兩造行使權利義務時將公司之業務與合夥業務未與
      區分一併執行，而否定兩造間合夥關係，是以原告依合夥
      相關規定提起本訴，即屬有據。
（二）原告於92年2月至93年1月擔任大陸蘇州向和公司之負責人
      、即兩造合夥團體「蘇州向和公司」之合夥執行人等情，
      為兩造所不爭執，而兩造於93年12月6日雖召開合夥會議
      ，以原告擔任合夥執行人時帳面不清為由，決議將原告股
      份扣除220萬元、積欠之薪資96萬元不予支付，除原告表
      示反對外，其餘合夥人即被告全體均決議通過等情，亦有
      上開會議記錄可徵（見原證二），然系爭合夥契約第24條
      規定：「合夥事務執行人，遇到左開重要事項之一時，應
      經合夥人之表決權過半數以上之議決同意或書面之授權否
      則不得行使：一、就合夥財產供他人設定質權或債務承擔
      時。二、就合夥名義為借貸或為他人之債務保證時。三、
      就合夥財產為讓與出租贈與時。四、關於鉅額或大量交易
      之事務，不得高於合夥人會議議決總資本額之百分比，或
      承受票據法上之義務時。五、，起訴調解和解接受仲裁公
      斷，或訂立其他債權物權契約等行為時。六、以上各項依
      發生地（台灣或大陸）之當地法律為基準。」，第25條約
      定：「各合夥事務執行如有違背前條約定或其他有損害合
      夥利益及危害合夥之行為時，除應負其損害賠償責任外，
      受其他合夥人為適當之處分亦不得異議」，足見，合夥執
      行人僅有在違反系爭合夥契約第24條之情形下，其餘合夥
      人始得對其為處分，然上開會議係以原告帳面不清為由而
      對原告為扣除股份及報酬之處分，該原因並不在系爭合夥
      契約第24條之範圍內，應認上開合夥決議違反系爭合夥契
      約第25條約定，被告庚○○亦陳稱：其等雖然開會決定不
      承認原告的220股，但原告既然不同意，那就算了，其承
      認原告對於系爭合夥仍擁有620股，只是在未查出帳款前
      原告不能處分股份而已；又原告若真有薪資未領取，也可
      以自己去向大陸蘇州向和公司請求等語（見本院94年11月
      22日言詞辯論筆錄），而認諾原告之220股股份存在，是
      以原告請求確認除440股以外之220股存在為有理由。此外
      ，上開合夥決議既議決「積欠原告之96萬元薪資不支付」
      ，足見確實積欠原告96萬元薪資未支付，原告請求給付96
      萬元薪資亦有理由。
（三）按合夥人非經他合夥人全體之同意，不得將自己之股分轉
      讓於第三人；但轉讓於他合夥人者，不在此限，民法第68
      3條定有明文。本件被告戊○○、辛○○於93年12月7日已
      將其合夥股份轉讓予另一合夥人即被告庚○○等情，有買
      賣契約書附卷可參，揆諸上開說明，縱未經其他合夥人同
      意，其股份轉讓亦屬有效。雖上開買賣契約書買賣標的物
      記載：「公司股權（本股權為甲（即戊○○、辛○○）、
      乙（即庚○○）雙方共同出資成立於中國江蘇省蘇州市吳
      中經濟開發區明隆工業小區之蘇州向和自動控制設備有限
      公司所分配之持股權）」，然大陸蘇州向和公司並未登記
      被告戊○○、辛○○之股份等情，業據被告庚○○陳述明
      確已如前述，且被告戊○○、辛○○所轉讓之上開股權為
      520股，即為本件其等合夥之股份，足見兩造所轉讓者即
      為系爭合夥股份無誤。惟原告提起本訴係主張向兩造所經
      營之合夥團體請求而非向合夥個人請求，而被告戊○○、
      辛○○既已退出系爭合夥團體而非合夥人，目前系爭合夥
      團體僅有原告及被告癸○○、丁○○、張峰杰、乙○○、
      己○○、丙○○、甲○○、庚○○等九個合夥人，是以原
      告認被告戊○○、辛○○亦為合夥人而對之提起本訴，即
      無理由。
五、綜上所述，兩造間合夥關係存在，然原告僅得向被告戊○○
    、辛○○以外之被告與原告成立之合夥團體請求，又系爭合
    夥團體目前之執行人為被告庚○○等情，為兩造所不爭執，
    從而原告依據合夥關係，請求原告與被告癸○○、丁○○、
    張峰杰、乙○○、己○○、丙○○、甲○○、庚○○之合夥
    團體「蘇州向和公司」確認如主文第一項所示，並請求給付
    如主文第二項所示之金額，及自起訴狀繕本送達翌日（即合
    夥執行人庚○○收受起訴狀之翌日，即94年7月15日）起至
    清償日止按年息百分之五計算利息，為有理由，自應准許。
    其餘請求無理由，應予駁回。
六、因本案事證已臻明確，兩造其餘主張陳述及所提之證據，經
    本院斟酌後，認與判決結果不生影響，均毋庸再予論述，附
    此敘明。
七、兩造陳明願供擔保，聲請宣告假執行及免為假執行，經核原
    告勝訴部分，於法並無不合，爰分別酌定相當擔保金額准許
    之。至原告敗訴部分，其假執行之聲請失所依據，爰併予駁
    回。
八、結論，本件原告之訴一部有理由、一部無理由，並依民事訴
    訟法第79條、第85條第2項、第390條第2項、第392條第2項
    ，判決如主文。
中    華    民    國    95    年    4     月    21    日
                  民事第五庭    法  官    蔡如琪
以上正本係照原本作成
如對本判決上訴，須於判決送達後20日內向本院提出上訴狀
中    華    民    國    95    年    4     月     21   日
                                書記官    劉寶鈴


司法院資訊處製作；財團法人民間司法改革基金會備份。
